臺灣臺南地方法院新市簡易庭民事判決
                                    110年度新簡字第654號
原      告  王楹溱  

訴訟代理人  翁銘隆律師
被      告  林福文  


上列當事人間請求土地所有權移轉登記事件，經本院於中華民國
111年4月20日言詞辯論終結，判決如下：
    主      文
被告應將坐落臺南市○○區○○○段000000地號如附圖所示編號A部分
、面積2.9平方公尺之範圍移轉登記予原告。
訴訟費用由原告負擔百分之69、被告負擔百分之31。
本判決得假執行。但被告如以新臺幣27,550元預供擔保，得免為
假執行。
    事實及理由
一、本件原告請求土地所有權移轉登記事件，其中訴之聲明第一
    項已於訴訟中移付調解成立(即111年度新簡移調字第25號)
    ，不在本判決審理之範圍。及原告就訴之聲明第二項，於訴
    訟中為聲明之變更，核與所為乃減縮應受判決之聲明，與民
    事訴訟法第255條第1項第3款相符，應予准許。
二、原告起訴主張：
  ㈠兩造於民國（下同）105年10月間合資購地建屋，口頭協議由
    原告承攬工程及興建二楝相鄰透天厝；購買土地之價 金、
    建築成本及行政庶務支出由兩造平均負擔，完工後，再將透
    天厝出售以賺取利潤。另因被告無建築房屋專業，遂 委由
    原告代向地主協商購地整合、規劃建案、申請建築執照及向
    銀行貸款等事宜，並約定按被告所分得建物全部建築成本及
    行政庶務支出之10%給付報酬予原告。　　
　㈡兩造協議成立後，由原告配偶王序豪於105年10月27日出面 
    ，向第三人即地主陳建成等五人購買台南市○○區○○○ 段0000
    00○0○地號土地，為便利地政登記，遂將3698地號 登記為兩
    造共有（應有部分各1/2)、3697地號登記為被告 所有。惟
    被告需於日後3698地號再為分割時，補償原告369 7地號之
    部分，俾使分屬兩造所有之透天厝，房屋與土地所 有權同
    歸一人。嗣後，原告取得同段790建號及坐落基地之所有權
    ；被告取得同段789建號及坐落基地之所有權。惟因 790號
    建物受限於建築法規，需使用被告3698地號約1坪土 地，為
    避免銀行貸款困難及產權複雜，併履行前揭3697地 號補償
    之約定，兩造遂協議將3698地號再分割為3698地號及 3698-
    3地號(即790建號需使用之部分，面積為4.2平方公尺，下稱
    系爭土地)，被告於分割後，應將系爭土地所有權 移轉於原
    告，俾利原告之790號建物取得完整之土地所有權 。被告更
    因該約定，向原告承諾當年中秋節過後(即108年9 月13日）
    移轉系爭土地 ，此有地籍圖謄本及兩造對話紀錄 為憑。
　㈢房屋竣工後，原告計算建築成本及行政庶務支出為新臺幣(下
    同)4,051,290元，估計管理費約40萬元，並通知被告，詎料
    ，被告拒絕支付管理費及移轉系爭土地，造成原告之790號
    建物上存有被告極小坪數之土地，發生「房屋所有權與土地
    所有權分離」之現象，嚴重影響經濟價值，致使790建號建
    物無人承買。爰依承攬、不當得利及兩造之合意契約等法律
    關係，請求被告給付承攬報酬405,129元；併移轉3698-3地
    號土地所有權予原告等語。
  ㈣又系爭土地經測量，兩造各自所有建物增建部分均坐落於系
    爭土地上，為免日後發生越界建築之問題，及因兩造已就管
    理費爭議，於訴訟中達成調解，故僅就790建物坐落系爭土
    地之部分，請求被告依據兩造之約定，移轉所有權予原告，
    原告同意負擔系爭土地移轉之相關費用等語。　
  ㈤聲明：求為判決如主文所示。　　　　　　
三、被告答辯如下：
　㈠我增建的範圍有一部分坐落在系爭土地上。當初原告的配偶
    是說管理費5%，之後原告改口說10%，這10%是原告口頭說的
    ，沒有合約。另外我認為還有保固責任的問題等語。
　㈡兩造當初有協議要將3698-3地號土地移轉予原告，伊同意按
    地政測量結果，就原告建物坐落系爭土地部分移轉登記給原
    告。  
四、得心證之理由：
  ㈠本件原告主張兩造間有合資購買土地及興建建物之契約，土
    地已辦理分割及移轉，房屋亦已興建完成，由原告取得790
    建號暨其上坐落之基地，被告取得789建號暨其上坐落之基
    地。惟受限於建築法規，被告所有之系爭土地係原告建物之
    法定空地乙節，業據提出買賣契約書、共有土地所有權分割
    契約書、建物登記第一類謄本、土地登記第一類謄本、地籍
    圖謄本及兩造間對話紀錄為憑，被告亦不否認兩造間有上述
    合資契約關係，及其業已取得789建物暨坐落基地及系爭土
    地所有權之事實，可信原告主張為真實。　
　㈡又原告主張為使土地及建物產權清楚，兩造約定被告應於108
    年中秋節過後，將系爭土地即790建物之法定空地移轉登記
    予原告，被告迄未遵期履行乙節，則提出兩造間之對話紀錄
    為憑。被告雖不爭執兩造間有系爭土地移轉登記之約定，但
    辯稱：系爭土地亦有伊所有建物增建部分云云。嗣經本院會
    同兩造及新化地政事務所測量人員至現場履勘，並經地政人
    員測繪後，依臺南市新化地政事務所111年3月30日函檢附之
    土地複丈成果圖，系爭土地上，原告建物之位置及面積如複
    丈成果圖編號A部分、被告建物之位置及面積則如複丈成果
    圖編號B部分，此有勘驗筆錄及上開函文附卷可參，可信兩
    造各自所有之建物，均坐落於系爭土地之事實無誤。　
　㈢承上調查，兩造各自所有之建物，均坐落於系爭土地，且因
    系爭土地為790建物之法定空地，複丈成果圖特註記「經查
    系爭土地，其上有同段790建號已保存登記之建物。依建築
    基地法定空地第六條所規定，判決分割後得辦理登記，惟分
    割後若未合乎建築基地法定空地分割辦法第五條，790建號
    將一併轉載至各筆分割後新地號。」等內容，經本院提示並
    告知內容後，兩造為使產權清楚及避免日後越界建築之疑慮
    ，原告僅就系爭土地如複丈成果圖編號A部分、面積2.9平方
    公尺之範圍，請求被告移轉登記予原告，被告亦當庭同意原
    告之請求，此有111年4月20日言詞辯論筆錄附卷可查。從而
    ，本件原告依據兩造間之合資契約關係，請求被告將臺南市
    ○○區○○○段000000地號如附圖所示編號A部分、面積2.9平方
    公尺之範圍移轉登記予原告，為有理由，應予准許。
五、本件事證已臻明確，兩造其餘主張、答辯或舉證，核與判決
    結果不生影響，無論述或調查必要，併此說明。
六、按訴訟費用，由敗訴之當事人負擔。因共有物分割、經界或
    其他性質上類似之事件涉訟，由敗訴當事人負擔訴訟費用顯
    失公平者，法院得酌量情形，命勝訴之當事人負擔其一部。
    此有民事訴訟法第78條及第80條之1可資參照。本件雖為被
    告敗訴之判決，但土地分割及起造事宜均由原告負責，及訴
    訟結果類似系爭土地之分割，如由被告負擔全部訴訟費用顯
    失公平，爰按兩造分得土地之比例酌定訴訟費用負擔。及本
    件係屬民事訴訟法第427條第1項簡易訴訟事件所為被告敗訴
    之判決，依同法第389條第1項第3款規定依職權宣告假執行
    ，併依同法第392條第2項，職權宣告被告以主文第3項所示
    金額預供擔保，得免為假執行。
七、結論：本件原告之訴為有理由，依民事訴訟法第78條、第80
    條之1、第389條第1項第3款、第392條第2項，判決如主文。
中　　華　　民　　國　　111 　年　　5 　　月　　5 　　日
　　　　　　　　　臺灣臺南地方法院新市簡易庭
　　                              法  官
上為正本係照原本作成。
如不服本判決，應於送達後20日內，向本院提出上訴狀並表明上
訴理由，如於本判決宣示後送達前提起上訴者，應於判決送達後
廿日內補提上訴理由書（須附繕本）。如委任律師提起上訴者，
應一併繳納上訴審裁判費。
中　　華　　民　　國　　111 　年　　 5　　月　   5　　日
　　　　　　　　　　　　　　　　　書記官　柯于婷